臺灣士林地方法院民事判決　　　　　　　　　　　　　　九十二度保險字第一三號
　　原　　　告　乙○○
　　訴訟代理人　莫怡萍　律師
　　複　代理人　莊柏林　律師
　　被　　　告　台灣人壽保險股份有限公司
　　法定代理人　淩氤寶
　　訴訟代理人　戊○○
　　訴訟代理人　甲○○
右當事人間請求給付保險金事件，本院於民國九十三年二月二十七日言詞辯論終結，
判決如左：
    主    文
原告之訴及其假執行之聲請均駁回。
訴訟費用由原告負擔。
    事    實
甲、原告方面：
　一聲明：
    被告應給付原告新台幣（下同）一百萬元，及自民國九十二年三月二十二日起至
    清償日止，按年息百分之五計算之利息。並願供擔保，請准予宣告假執行。
　二陳述：
  　原告係陳昭君之母親，為陳昭君之法定繼承人。陳昭君生前就讀德明技術學院附
    保險期間自九十年八月一日起至九十一年七月三十一日止，被保險人即在學學生
　　因遭受意外傷害事故，以致身故者，被告應給付保險金一百萬元。嗣陳昭君於九
  　十一年八月十三日在台北縣三重市三重高中七樓意外墜樓身亡，德明技術學院附
    由，駁回申請。經原告委任律師再催請被告給付保險金，惟被告仍置之不理。
　三證據：
    提出
    、原告律師函影本各一件及被告公司函影本二件為證。
乙、被告方面：
　一聲明：駁回原告之訴。如受不利之判決，願供擔保請准宣告免為假執行。
　二陳述：
  　(一)被保險人陳昭君於九十一年八月十三日上午七時許獨自一人站立在三重高中教
   　 學資源大樓七樓頂平台，經該校員工丙○○勸阻未果後跳樓。陳昭君並非三重
      高中之學生，且欲至七樓頂平台，須先上頂樓，再攀爬不銹鋼梯，其實無理由
      於清晨出現在該處。且陳昭君於墜樓前曾與男友王慶生吵架，自係因感情因素
      跳樓自殺。被保險人陳昭君係因故意行為致身故，依保險契約第二十四條規定
      ，被告不負給付保險金之責。
　  (二)保險契約第三條規定「意外傷害事故」係指非由疾病引起之外來突發事故，原
    　告應先舉證被保險人係遭受意外事故。
　三證據：
    提出國立三重高中九十一學年度新生學習成長營課程配當表影本乙紙為證，及聲
    請訊問證人丙○○，並聲請調閱台灣板橋地方法院檢察署九十一年度相字第九七
    九號相驗卷。
    理　　由
一本件原告起訴主張：原告係陳昭君之母親，為陳昭君之法定繼承人。陳昭君生前就
  讀德明技術學院附設專科進修學校，該校與被告於九十年六月十八日簽訂學生團體
  保險合約。陳昭君於九十一年八月十三日在三重高中七樓意外墜樓身亡，德明技術
  學院附設專科進修學校乃向被告申請給付保險金，竟遭被告以陳昭君係出於故意行
  為為由，駁回申請。為此本於保險契約，求為判決命被告給付保險金一百萬元及自
  九十二年三月二十二日起至清償日止，按年息百分之五計算之利息等語。被告則以
  ：被保險人陳昭君係因故意行為致身故，依保險契約第二十四條規定，被告不負給
  付保險金之責等語置辯。
二原告主張其係陳昭君之母親，為陳昭君之法定繼承人。陳昭君生前就讀德明技術學
  院附設專科進修學校，該校與被告於九十年六月十八日簽訂學生團體保險合約，約
  定保險期間自九十年八月一日起至九十一年七月三十一日止，被保險人即在學學生
  因遭受意外傷害事故，以致身故者，被告應給付保險金一百萬元。陳昭君於九十一
  年八月十三日在國立三重高中七樓頂平台墜樓身亡之事實，業據原告提出
  、台灣板橋地方法院檢察署相驗屍體證明書及學生團體保險合約書影本各乙紙為證
  ，復為被告所不爭執，堪信為真正。
三按當事人主張有利於己之事實者，就其事實有舉證之責任，民事訴訟法第二百七十
  七條定有明文。系爭保險契約第三條規定：「被保險人在本契約有效期間內，因疾
  病或遭受意外傷害事故，以致身故、殘廢或需要治療者，本公司依照本契約的約定
  ，給付保險金。」第十一條規定：「被保險人於本契約有效期間內，因遭受第三條
  約定之保險事故，以致身故者，本公司按該被保險人之保險金額給付【身故保險金
  】」，第二十四條第一款規定：「被保險人因下列情事之一，致身故、殘廢、疾病
  或遭受意外傷害事故者，本公司不負給付保險金的責任：一被保險人之故意自殺行
  為或自成殘廢。」是本件原告就申請給付保險金之要件即被保險人係遭受意外事故
  之事實，應先負舉證責任，倘原告已盡其舉證責任，被告若主張該保險事故有約定
  排除事由發生時，自應就該排除事由負舉證之責。查系爭保險契約第三條第五款明
  定「意外傷害事故」係指非由疾病引起之外來突發事故。此所謂「外來突發事故」
  之「外來」，應係指傷害之原因出自外來而非內在，目的在排除內發病症所致之結
  果，且有偶發或不可預期之「猝然性」。本件被保險人陳昭君直接引起死亡之原因
  為「顱內出血」，先行原因為「頭部外傷」及「高處墜樓」有台灣板橋地方法院檢
  察署相驗屍體證明書附卷（台灣板橋地方法院檢察署九十一年度相字第九七九號相
  驗卷）可稽，則其致死之原因為高處墜樓造成顱內出血，自已符合系爭保險契約所
  約定「意外傷害事故」，應認原告就被保險人係遭受意外事故之事實，已盡舉證之
  責。而被告主張該意外事故係因陳昭君自殺引起，即該事故存在於自身之危險，而
  排除意外傷害事故為保險事故，自應就該排除事由負舉證之責。經查：
  (一)證人丙○○證稱：「當日早上七點前我到辦公室等出差，有一位校友打電話到辦
    公室告訴我有一位同學在頂樓，我就上去看，他站在頂樓之平台（頂樓與平台間
    有一小樓梯可以爬上去），我有喊同學危險快下來，但該人未反應，我就趕快下
    來在七樓打電話給另一位替代役，他從電話中告訴我人已掉下來，我就下樓，有
    一位教官叫我去拿氧氣筒，我去拿回來時，警察及救護車已圍在旁邊，我就沒有
    過去看。」「（問：頂樓如何上去平台？）要爬樓梯鐵架。」「（問：如何上到
    頂樓？）樓梯就可以爬到頂樓。」「（問：死者站在平台何處？）站在平台面對
    司令台的邊緣位置。」「（問：你站在頂樓何位置？）站在跨過水管爬梯附近。
    」等語（見九十三年一月十六日言詞辯論筆錄）。是被保險人陳昭君係由國立三
    重高中資源大樓之七樓頂平台墜樓甚明。
  (二)國立三重高中資源大樓之七樓頂平台與七樓間僅設置有一簡易鋼架樓梯供出入，
    ，有七樓頂平台及七樓之現場照片在卷（見右揭相驗卷第十三頁、第十六頁及第
    十七頁）可憑。本件被保險人陳昭君自係攀爬該簡易鋼架樓梯至七樓頂平台，惟
    攀爬該簡易鋼架樓梯須並用手腳，衡情被保險人陳昭君茍無特別原因應無可能攀
    爬該簡易鋼架樓梯至七樓頂平台。
  (三)尤以，七樓頂平台四週圍牆甚低，且被保險人陳昭君墜樓後，圍牆旁尚遺留有被
    保險人陳昭君之眼鏡等情，有現場照片在卷（見右揭相驗卷第十五頁至十七頁）
    可按。按諸常理，被保險人陳昭君茍係不慎失足墜樓，應無可能留下眼鏡。且七
    樓頂平台距地面甚高，四週圍牆又甚低，一般人站立於平台上應會保持高度警戒
    ，並與圍牆維持適當距離，以避免墜樓。被保險人陳昭君茍非為跳樓，實無理由
    站立於平台邊緣，且將眼鏡摘下置於地上，完全置生死於不顧。
  (四)再參諸原告於警訊時供稱：「我女兒在九十一年四月初到三重市○○路○段六十
    三號十二樓一家歐燦科技公司上班，我發現家裏電話費暴增，發現我女兒陳昭君
    以自己的手機撥打手機與一名姓胡的男同事交往甚密，我才發現我女兒同時與胡
    姓男子交往之事實。」等語（見右揭相驗卷第二十四頁）；原告兒子丁○○於警
    訊時亦供稱：「因我姊有一個交往五、六年的男朋友王慶生，差不多一、二個月
    前又有一個我姊公司的男同事介入他們之間的感情糾紛。」等語（見右揭相驗卷
    第二十五頁背面）；而被保險人男友王慶生於警訊時供稱：「我與陳昭君於九十
    一年八月十二日二十時許因她有新的男友，所以吵架後，我便外出與朋友一起去
    打保齡球至凌晨零時三十分返回家中三重市○○街一六五巷六號四樓，發現她已
    外出不在家，然後便打她行動電話卻無法接通，後來發現她的電話放在家中未帶
    出去，一直聯絡她的朋友，及她的家人均不知道她的下落，直到我到富貴里里長
    服務處看到相片才知道我的女朋友在九十一年八月十三日六時許在三重市○○路
    一號三重高中教學資源大樓七樓跳樓自殺。」」「（問：當時九十一年八月十二
    日二十時許吵架，陳昭君反應為何？你有無打陳昭君？）我們吵得很厲害，但我
    沒有動手打她。」「（問：吵架前後陳昭君的精神狀況為何？）開始很穩定，後
    來她不講話，一直流眼淚。」等語（見右揭相驗卷第二十七頁背面、第二十八頁
    ）；另被保險人同事胡建達於偵查中證稱：「九十一年八月九日我們在宜蘭玩得
    很開心，九十一年八月十日她打電話約我，我沒辦法出去，她很生氣」等語（見
    右揭相驗卷第五十四頁背面）。是被保險人陳昭君於墜樓前因與男友及同事間之
    三角感情糾紛情緒非常不穩，益徵被保險人陳昭君應係出於輕生跳樓無訛。
　綜上所述，本件所有跡證皆一致指向被保險人陳昭君係故意自殺。準此，被告抗辯
  依保險契約第二十四條第一款之規定，其不負給付保險金之責任，洵屬有據。
四從而，原告本於保險契約，訴請被告給付保險金一百萬元及自九十二年三月二十二
  日起至清償日止，按年息百分之五計算之利息，為無理由，應予駁回。
五本件事證已臻明確，兩造其餘攻擊防禦方法，對於判決結果均不生影響，爰不予逐
  一論述，併此明。
六原告之訴既遭駁回，其假執行之聲請已失所附麗，應併予駁回。
七據上論結，原告之訴為無理由，依民事訴訟法第七十八條，判決如主文。
中　　　華　　　民　　　國　　九十三　　年　　　三　　　月　　十二　　　日
                                        臺灣士林地方法院民事第一庭
                                            法　　　官　楊智勝
右為正本係照原本作成。
如對本判決上訴須於判決送達後廿日內向本院提出上訴狀。
中　　　華　　　民　　　國　　九十三　　年　　　三　　　月　　十五　　　日
                                            法院書記官　黃王雅寬
